【裁判字號】    98,消債更更,12
【裁判日期】    980831
【裁判案由】    更生事件
【裁判全文】
臺灣板橋地方法院民事裁定          98年度消債更更字第12號
聲  請  人  甲○○
代  理  人  林嫦芬律師
上列當事人聲請消費者債務清理事件，本院裁定如下：
    主  文
債務人甲○○自中華民國九十八年九月一日下午四時起開始更生
程序。
    理  由
一、按債務人不能清償債務或有不能清償之虞，且無擔保或無優
    先權之債務總額未逾1200萬元者，於法院裁定開始清算程序
    或宣告破產前，得向法院聲請更生。法院開始更生程序之裁
    定，應載明其年、月、日、時，並即時發生效力，消費者債
    務清理條例第3 條、第42條第1 項、第45條第1 項定有明文
    。次按依消費者債務清理條例第3 條規定債務人不能清償或
    有不能清償之虞，即得聲請更生，並未以履行金融機關之協
    商條件有困難為要件，況債務人是否同意協商條件，乃債務
    人之自由，且此時債務人聲請更生仍有其利益，即進入更生
    後，債務人縱依金融機構所提之每月清償金額提更生方案，
    依據該條例第53條第2項第3款之規定，債務人於6年或8年後
    即可債務消滅，毋庸清償至12年6月 ，應讓債務人有早日解
    脫債務之機會，立法意旨甚明（臺灣高等法院暨所屬法院97
    年法律座談會民事類提案第46號民國97年11月12日決議參照
    ）。
二、本件聲請人向本院聲請更生，主張其有不能清償債務之虞情
    事，債務總金額為新臺幣（下同） 3,975,349元，於消費者
    債務清理條例施行後 ，於民國97年7月15日曾發函向最大債
    權金融機構台新國際商業銀行請求共同協商債務清償方案，
    惟聲請人現任職於南亞塑膠股份有限公司每月平均收入雖有
    6萬餘元，惟扣除法院扣薪三分之一 ，再扣除聲請人及扶養
    一名子女、配偶、父母等基本生活所需每月必要生活支出為
    48,759元 ，所剩已不足支應銀行所提協商條件為分149期，
    零利率，每月清償15,075元，況上開協商金額未包括其他民
    間資產管理公司之債權額及合作金庫銀行有擔保債權每月應
    清償金額9,650元在內 ，顯係超出聲請人清償能力，而協商
    不成立，且其無擔保或無優先權之債務總額未逾 1,200萬元
    ，復未經法院裁定開始清算程序或宣告破產云云。
三、經查：債務人主張之上開事實，業據提出財產及收入狀況說
    明書、債權人清冊、前置協商不成立通知書、財政部國稅局
    財產歸屬資料清單、財團法人金融聯合徵信中心債權人清冊
    、南亞塑膠公司所得明細單、全戶戶籍謄本、勞工保險被保
    險人投保資料表 (明細 )、裕貿實業有限公司負責人李金田
    所出具聲請人配偶潘慧華之員工在職及薪資證明書、受扶養
    人潘慧華、程頂霖、程陳招治、劉靜謙等人之95年度、96年
    度、97年度綜合所得稅各類所得資料清單、財政部國稅局財
    產歸屬資料清單、惠文兒童領袖學校繳費收據等件為證，堪
    信屬實。本院審酌本件聲請人現任職南亞塑膠公司，依台新
    國際銀行提出其前置協商收入切結書 (見本院卷第26頁 )、
    聲請聲請人95年度、96年度、97年度綜合所得稅各類所得資
    料清單所載，聲請人平均每月薪資為6 萬餘元至7 萬餘元不
    等，扣除法院扣薪三分之一，再扣除聲請人及扶養一名子女
    、配偶、父母等基本生活所需每月必要生活支出為48,759元
    ，所剩已不足支應銀行所提協商條件為分149 期，零利率，
    每月清償15,075元，上開協商金額未包括其他民間資產管理
    公司之債權額及合作金庫銀行有擔保債權每月應清償金額
    9,650 元在內，聲請人復已依法為實質前置協商而不成立，
    足認依債務人之收入，扣除必要生活支出及扶養費用負擔後
    ，所剩已不足清償台新國際商業銀行陳報之上開協商條件，
    有不能清償債務之情事存在，且非可歸責於己。此外，本件
    復查無消費者債務清理條例第6 條第3 項、第8 條或第46條
    各款所定駁回更生聲請之事由存在，則債務人聲請更生，應
    屬有據，爰裁定如主文。
中    華    民    國    98    年    8    月    31    日
                  民事第三庭法  官  徐玉玲
上為正本係照原本作成
本件不得抗告
本裁定已於98年9月1日下午4 時公告。
中    華    民    國    98    年    9    月     1    日
                            書記官  陳靜怡


司法院資訊處製作；財團法人民間司法改革基金會備份。
